臺灣彰化地方法院刑事判決　　　　九十六年度訴字第三０二號
公　訴　人　臺灣彰化地方法院檢察署檢察官
被　　　告　甲○○
上列被告因違反毒品危害防制條例案件，經檢察官提起公訴（九
十六年度毒偵字第二四、二０九、二九四號），由本院合議庭裁
定依簡式審判程序審理判決如下：
    主  文
甲○○施用第一級毒品，累犯，處有期徒刑柒月；又施用第一級
毒品，累犯，處有期徒刑柒月，扣案之第一級毒品海洛因（淨重
零點零壹公克）沒收銷燬之，扣案之供前開第一級毒品海洛因包
裝用之外包裝袋壹只（重零點壹伍公克）、注射針筒壹支均沒收
之；又施用第一級毒品，累犯，處有期徒刑柒月，扣案之注射針
筒壹支沒收之。應執行有期徒刑壹年肆月，扣案之第一級毒品海
洛因（淨重零點零壹公克）沒收銷燬之，扣案之供前開第一級毒
品海洛因包裝用之外包裝袋壹只（重零點壹伍公克）、注射針筒
貳支均沒收之。
    事  實
一、甲○○前曾於民國九十二年三月二十七日，因連續施用第一
    、二級毒品案件，經本院以九十二年度訴字第一九五號分別
    判處有期徒刑九月、六月，並定應執行刑為有期徒刑一年確
    定，入監後已於九十三年十一月二十六日縮刑期滿執行完畢
    。其又曾因施用毒品案件，經送執行觀察、勒戒後，認無繼
    續施用毒品之傾向，於八十九年十二月五日執行完畢釋放，
    並由臺灣彰化地方法院檢察署檢察官為不起訴之處分確定；
    復於上開觀察、勒戒執行完畢釋放後之五年內，再犯上開經
    本院九十二年度訴字第一九五號判處罪刑確定之連續施用第
    一、二級毒品犯行，經送執行觀察、勒戒後，因認有繼續施
    用毒品之傾向，接續執行強制戒治，迄九十二年十二月十七
    日執行完畢釋放。詎仍不知警惕：(1)另行基於施用第一級毒
    品海洛因之犯意，於九十五年十一月二十七日上午某時，在
    其位於彰化縣伸港鄉○○村○○路一二七巷二六號住處，以
    將少許海洛因粉末置入注射針筒內加水後，再以針筒注射手
    臂施用之方式，施用第一級毒品海洛因一次，並於同年十二
    月二日上午九時七分許前之某時，在彰化縣伸港鄉○○村○
    ○路一二七巷巷口為警盤查時，自動向警方坦承有上開施用
    海洛因一次之犯行，且同意警方採尿送驗而查獲。(2)又另行
    基於施用第一級毒品海洛因之犯意，於九十五年十二月十七
    日下午二時許，在其上址住處，以將少許海洛因粉末置入注
    射針筒內加水後，再以針筒注射手臂施用之方式，施用第一
    級毒品海洛因一次，後於同年十二月十九日下午二時五十分
    許，自動前往警局，將其該次施用剩餘之海洛因（淨重零點
    零一公克）、供前開海洛因包裝用之外包裝袋一只（重零點
    一五公克）及供該次施用海洛因之注射針筒一支（以上物品
    均為其所有之物品）取交警方扣案，且坦認有前開施用海洛
    因一次之犯行而查獲。(3)再另行基於施用第一級毒品海洛因
    之犯意，於九十六年一月二日下午三時許，在其上開住處，
    以將少許海洛因粉末置入注射針筒內加水後，再以針筒注射
    手臂施用之方式，施用第一級毒品海洛因一次，並於同日下
    午三時四十五分許，在彰化縣伸港鄉○○村○○路一二七巷
    十號前，遇警心慌欲離開現場而為警攔查之際，主動將其所
    有放置在褲子左口袋內、供前開施用海洛因一次所用之注射
    針筒一支交付與警方扣案，並供承其有前揭施用海洛因一次
    之犯行而查獲。嗣甲○○於本院準備程序時經傳、拘無著而
    逃匿，經本院發布通緝後，始於九十六年五月十二日下午七
    時三十五分許為警緝獲到案。
二、案經彰化縣警察局和美分局報請臺灣彰化地方法院檢察署檢
    察官偵查起訴，由本院合議庭裁定依簡式審判程序審理。
    理  由
一、被告甲○○於本院準備程序及審理時，就被訴事實及經本院
    告知其所自承施用海洛因多次之犯行，容為各別起意之數罪
    併罰關係之際，均為有罪之答辯（惟有關理由欄五所示部分
    ，應不另為無罪之諭知，詳如後述），依刑事訴訟法第二百
    七十三條之一第一項之規定，由本院合議庭裁定依簡式審判
    程序審理，先予敘明。
二、訊據被告甲○○對於上揭事實均坦承不諱，經查：
  (1)按刑法第五十六條連續犯之規定，業於九十四年二月二日修
    正公布刪除，並自九十五年七月一日起生效施行，而依新法
　  對於上開反覆實施犯罪模式之對應處置，除合於「接續犯」
    或「包括一罪」之情形外，則僅能依數罪併罰之規定個別處
    斷。又依最高法院八十六年臺上字第三二九五號判例意旨，
    數行為於同時同地或密切接近之時地實施，侵害同一之法益
    ，各行為之獨立性極為薄弱，依一般社會健全觀念，在時間
    差距上，難以強行分開，在刑法評價上，以視為數個舉動之
    接續施行，合為包括之一行為予以評價，較為合理，方屬接
    續犯之範疇，足見「接續犯」之成立，係以時、空密接性為
    前提要件，即透過對於同一法益之同種類侵害行為繼續不間
    斷之實行，業已稀釋個別行為之獨立性，致使刑法評價時將
    之視為單一、整體之犯罪行為，以符合社會一般人對於行為
    概念之認知，並與行為人之犯罪目的相互結合；至於學理上
    「包括一罪」概念中，與施用毒品之犯罪型態較有關聯者，
    應屬「集合犯」之態樣，此即依一般社會通念，特定犯罪行
    為具有反覆實施之特性，立法者於制定刑罰法律之初，亦已
    認知該種行為類型之反覆性，而有意藉由法條中客觀構成要
    件之行為要素，涵括上開具有反覆實施特性之數個犯罪行為
    ，仍僅接受一次刑法之評價為已足。然施用毒品犯罪，或為
    零星偶一之施用，或長期不間斷的反覆施用，均有其可能性
    ，是自難認立法者於制定刑罰法律之初，已認知施用毒品行
    為必屬具反覆性之犯罪，且有意藉由法條中客觀構成要件之
    行為要素，涵括上開具有反覆實施特性之數個犯罪行為。況
    實務上最高法院歷來僅將專以觸犯該等法條之罪，為其日常
    生活之職業者之常業犯，認為其性質上屬多數行為之集合犯
    ，在法律上將之擬制為一罪（即學理上稱之實質上一罪，最
    高法院九十二年臺上字五一一五號判決、九十二年臺上字第
    四九五九號判決、九十三年臺上字第三六０九號判決、九十
    四年臺上字第四五六七號判決意旨參照）。而本次刑法修正
    既依據「刑罰公平原則」之考量，刪除有關連續犯之規定，
    並將含有連續犯性質之常業犯一併全數刪除（參見刑法修正
    草案總說明），因此，多次施用毒品犯罪之行為，則應回歸
    一般刑法上行為單、複數之認定，而予論罪科刑，較稱妥適
    。是被告上開施用海洛因三次之犯行，期間有相當之間隔，
    其施用海洛因三次難認已成癮，且係偶然為之，難論以屬接
    續犯或集合犯之一罪關係，公訴人起訴書認被告前揭施用海
    洛因之犯行係屬集合犯之包括一罪，容有未洽（臺灣高等法
    院臺中分院九十五年度上訴字第二三六六號刑事判決意旨參
    照）。
  (2)此外，被告於如事實欄(1)至(3)所示之時間為警查獲後採集之
    尿液，經送檢驗之結果，均呈海洛因代謝物嗎啡之陽性反應
    ，有詮昕科技股份有限公司出具之濫用藥物尿液檢驗報告三
    件在卷可稽，復有法務部調查局鑑定書一份在卷可憑，並有
    被告所有先、後於九十五年十二月十七日下午二時許、九十
    六年一月二日下午三時許，各施用海洛因一次所用之注射針
    筒各一支（共計二支）及被告於九十五年十二月十七日下午
    二時許施用海洛因一次所剩餘之海洛因（淨重零點零一公克
    ）、被告所有之供前開海洛因包裝用之外包裝袋一只（重零
    點一五公克）扣案可佐，足認被告之自白與事實相符，並有
    臺灣彰化地方法院檢察署刑案資料查註紀錄表、臺灣高等法
    院被告前案紀錄表、在監在押全國紀錄表各一份在卷可考，
    本件事證明確，被告犯行洵足認定。
三、按海洛因係毒品危害防制條例所定之第一級毒品，不得非法
    施用。核被告如事實欄(1)至(3)所示施用海洛因各一次之行為
    ，均係犯毒品危害防制條例第十條第一項之施用第一級毒品
    罪。其各次為供施用第一級毒品而持有該級毒品之低度行為
    ，均各應為施用之高度行為所吸收，不另論罪。又被告上開
    三次施用海洛因之犯行，犯意各別，行為互殊，應予分論併
    罰（公訴人起訴書認係屬集合犯之包括一罪關係，尚有誤會
    ，理由已詳述如前）。再被告前曾於九十二年三月二十七日
    ，因連續施用第一、二級毒品案件，經本院以九十二年度訴
    字第一九五號分別判處有期徒刑九月、六月，並定應執行刑
    為有期徒刑一年確定，入監後已於九十三年十一月二十六日
    縮刑期滿執行完畢，有臺灣彰化地方法院檢察署刑案資料查
    註紀錄表、臺灣高等法院被告前案紀錄表各一份在卷可考，
    其於五年以內故意再犯本件有期徒刑以上之三罪，均為累犯
    ，各應依刑法第四十七條第一項之規定加重其刑。另被告雖
    曾於犯如事實欄(1)至(3)所示之施用海洛因各一次之犯行後，
    主動向警方坦認有前開施用海洛因之行為，惟被告嗣於本院
    準備程序時經傳、拘無著而逃匿，乃經本院發布通緝，並於
    九十六年五月十二日下午七時三十五分許始為警緝獲到案，
    是被告既在本院進行準備程序時逃匿，即無接受裁判之意，
　　核與刑法第六十二條前段所規定之自首要件不合，自無依自
　  首規定減刑之餘地，附此敘明。爰審酌被告之素行、犯罪之
    動機、目的、施用毒品係戕害自身健康、手段、所生危害及
    其犯罪後之態度等一切情狀，就其上開施用海洛因三次之犯
    行，分別量處如主文所示之刑，並定其應執行之刑為有期徒
    刑一年四月，以示懲儆。
四、扣案之海洛因（驗餘淨重零點零一公克），係屬第一級毒品
    ，應依毒品危害防制條例第十八條第一項前段之規定沒收銷
    燬之。又扣案之供前開第一級毒品海洛因包裝用之外包裝袋
    一只，依前揭法務部調查局鑑定書記載「空包裝重零點一五
    公克」，足認前開供第一級毒品海洛因包裝用之外包裝袋一
    只，係可與包裝內之毒品分離，而外包裝袋主要作用在於包
    裹毒品，防其裸露、潮濕，便於被告攜帶施用毒品，且屬被
    告所有，業據被告供承在卷，爰依刑法第三十八條第一項第
    二款之規定宣告沒收（最高法院九十三年度臺上字第二七四
    三號判決意旨參見）。再扣案之注射針筒二支，均屬被告所
    有之物，且分別係供其於九十五年十二月十七日下午二時許
    、九十六年一月二日下午三時許，施用海洛因各一次所用之
    注射針筒等情，亦據被告供明在卷，爰亦均依刑法第三十八
    條第一項第二款之規定宣告沒收。
五、公訴意旨另略以：被告自九十五年十月間某日起至九十六年
    一月二日下午三時許止，除上開事實欄(1)至(3)所示之施用海
    洛因三次之犯行外，另有本於集合犯之包括一罪犯意，施用
    海洛因多次之行為，因認被告此部分亦另涉有毒品危害防制
    條例第十條第一項之施用第一級毒品罪嫌。按犯罪事實應依
    證據認定之，無證據不得認定犯罪事實，刑事訴訟法第一百
    五十四條第二項定有明文；復按被告之自白，不得作為有罪
    判決之唯一證據，仍應調查其他必要之證據，以察其是否與
    事實相符，刑事訴訟法第一百五十六條第二項亦定有明文。
    公訴人認被告涉有此部分之犯行，無非係以被告之惟一供述
    為其論據。經查：按修正前刑法第五十六條之連續犯規定，
    業於九十四年二月二日修正公布刪除，並自九十五年七月一
    日起生效施行，被告於上開刑法修正施行後之施用海洛因多
    次之行為，難認合於「接續犯」或「包括一罪」之情形，僅
    能依數罪併罰之規定個別處斷，已敘明如前（詳見理由欄二
    、(1)之說明），且被告於本院準備程序及審理時固坦認有此
    部分用海洛因多次之行為，然除被告之惟一自白外，並無其
    他證據足以佐認與事實相符，依前開刑事訴訟法所定之證據
    法則，自尚難逕單以被告之自白，認定被告確有此部分施用
    海洛因多次之犯行，而以被告之上開自白作為該部分有罪判
    決之唯一證據。此外，復查無其他積極之證據足認被告有何
    此部分之施用海洛因多次之犯行，惟公訴人認此部分與前開
    被告經判決有罪如事實欄(1)至(3)所示之被告施用海洛因三次
    之犯行間，具有集合犯之包括一罪關係，爰不另為無罪之諭
    知。
據上論斷，應依刑事訴訟法第二百七十三條之一第一項、第二百
九十九條第一項前段，毒品危害防制條例第十條第一項、第二十
三條第二項、第十八條第一項前段，刑法第十一條、第四十七條
第一項、第五十一條第五款、第三十八條第一項第二款，判決如
主文。
本案經檢察官陳茂亭到庭執行職務
中    華    民    國  九十六  年  六    月    八      日
                  刑事第八庭    法  官  李雅俐
以上正本證明與原本無異。
如不服本判決，應於判決送達後十日內，向本院提出上訴狀（須
附繕本）。
中    華    民    國  九十六  年  六    月    八      日
                                書記官  陳秀娟
附錄論罪科刑法條：
毒品危害防制條例第十條第一項：
施用第一級毒品者，處六月以上五年以下有期徒刑。
